【裁判字號】    89,訴,450
【裁判日期】    891128
【裁判案由】    常業重利等
【裁判全文】
臺灣士林地方法院刑事判決                          八十九年度訴字第四五○號
    聲  請  人  臺灣士林地方法院檢察署檢察官
    被      告  Ｉ○○
                辛○○
                未○○
                Ａ○○
                黃○○
                Ｂ○○
    右六人共同
    選任辯護人  Ｊ○○
右列被告等因常業重利等案件，經檢察官聲請簡易判決處刑（八十九年度偵字第七○
六二號），本院士林簡易庭認不宜以簡易判決處刑，移送本院刑事庭適用通常程序審
理，本院判決如左：
    主  文
Ｉ○○共同以犯重利罪為常業，處有期徒刑壹年，緩刑年。扣案帳冊貳拾壹張、壹
疊、行動電話壹拾支、中文電腦記事簿台、工作日報表壹張、筆記本壹本、借據玖
張、油漆壹瓶、快乾膠貳支、噴漆貳瓶、現金新臺幣壹萬捌仟佰元，均沒收。
辛○○共同以犯重利罪為常業，累犯，處有期徒刑肆月。扣案帳冊貳拾壹張、壹疊、
行動電話壹拾支、中文電腦記事簿台、工作日報表壹張、筆記本壹本、借據玖張、
油漆壹瓶、快乾膠貳支、噴漆貳瓶、現金新臺幣壹萬捌仟佰元，均沒收。
未○○共同以犯重利罪為常業，處有期徒刑月，緩刑貳年。扣案帳冊貳拾壹張、壹
疊、行動電話壹拾支、中文電腦記事簿台、工作日報表壹張、筆記本壹本、借據玖
張、油漆壹瓶、快乾膠貳支、噴漆貳瓶、現金新臺幣壹萬捌仟佰元，均沒收。
Ａ○○、黃○○、Ｂ○○共同以犯重利罪為常業，各處有期徒刑貳月，均緩刑貳年。
扣案帳冊貳拾壹張、壹疊、行動電話壹拾支、中文電腦記事簿台、工作日報表壹張
、筆記本壹本、借據玖張、油漆壹瓶、快乾膠貳支、噴漆貳瓶、現金新臺幣壹萬捌仟
佰元，均沒收。
    事  實
一、Ｉ○○前曾於民國六十五年間因犯搶奪搶劫軍法罪，經臺灣高等法院判處有期徒
    刑七年確定，於七十二年一月二十六日執行完畢，又於七十四年間因過失傷害犯
    行，經臺灣臺北地方法院判處有期徒刑六月，如易科罰金以參佰元折算壹日，於
    七十四年十一月十四日易科罰金執行完畢。Ｉ○○自八十七年二月下旬起開始在
    臺北市大同區○○○路三一六號五樓之十一、臺北市○○區○○路二段一九七號
    七樓之八等處經營地下錢莊業務，並在聯合報、中國時報、自由時報等報紙分類
    廣告欄刊登「小額借款、免押、免保」之借款廣告，且分別於八十七年八月間、
    八十八年一月間起，僱用辛○○（前曾於八十六年間因賭博案件，經臺灣板橋地
    方法院判處有期徒刑三月，如易科罰金以三百元折算一日確定，並於八十六年七
    月三十日易科罰金執行完畢）、未○○等擔任內部聯絡員，負責接聽電話、記帳
    、內外聯絡及分配工作等業務，每月薪資均為新臺幣（以下同）三萬五千元；Ｉ
    ○○再分別於八十九年四月一日起、同年四月上旬某日起、同年四月七日起，先
    後僱用黃○○、Ｂ○○、Ａ○○等人擔任外務員，負責放款、收款、討債及執行
    對逾期未還款人催討之工作，每月薪資均為二萬八千元。Ｉ○○、辛○○、未○○、黃○○、Ｂ○○、Ａ○○等六人即基於犯意之聯絡，共同乘乙○○、玄○○
    、壬○○、丁○○、午○、酉○○、己○○、周榮森、丑○○、辰○○○、Ｈ○○、Ｃ○○、戊○○、地○○、申○○、Ｄ○○○、庚○○、甲○○、寅○○、
    柯博文、天○○、宙○○、Ｆ○、巳○○、宇○○、丙○○、戌○○、Ｇ○○、
    卯○○、癸○○、子○、Ｅ○○、亥○○等借款人及其他不特定之人缺錢紓困而
    急迫之際，分別貸放數額不等之金錢，其借款方式係由借款人簽立與借款相同面
    額之本票或支票供作擔保，交予Ｉ○○收執，而其取息方式以七日為一期，每借
    一萬元每期收取利息二千元（如借一萬元則月息八千元，換算利息為八十分），
    而收取與原本顯不相當之重利，渠等六人並恃以為生，以之為常業。遇有借款人
    無法如期清償本息時，Ｉ○○、辛○○、未○○、黃○○、Ｂ○○、Ａ○○等六
    人即基於犯意之聯絡，或由辛○○、未○○在電話中以：如不按期清償利息，則
    將要對其本人或家人不利等加害生命、身體、自由之事恫嚇借款人，或分派黃○○、Ｂ○○、Ａ○○等三人以在借款人住處牆上噴漆、在大門鎖孔注入快乾膠等
    加害財產之事恐嚇借款人，使借款人Ｇ○○、卯○○、子○、癸○○、己○○、
    申○○等因而心生畏懼，致生危害於該等借款人之安全。嗣至八十九年五月二十
    五日下午一時四十五分許，在臺北市大同區○○○路三一六號五樓之十一及臺北
    市○○區○○路二段一九七號七樓之八，為警持臺灣士林地方法院檢察署搜索票
    查獲，並扣得Ｉ○○所有因常業重利所用之帳冊二十一張、一疊、行動電話十支
    、中文電腦記事簿三台、工作日報表一張、筆記本一本、借據九張、油漆一瓶、
    快乾膠二支、噴漆二瓶及其常業重利所得之現金一萬八千三百元。
二、案經臺北市政府警察局移請臺灣士林地方法院檢察署檢察官聲請簡易判決處刑，
    經本院士林簡易庭認不宜以簡易判決處刑，而移由本院刑事庭適用通常程序審理
    。
    理  由
一、右揭事實，迭據被告Ｉ○○、辛○○、未○○、Ａ○○、黃○○、Ｂ○○等六人
    於警訊、偵查及本院審理中坦承不諱，互核所供情節與被害人乙○○、玄○○、
    壬○○、丁○○、午○、酉○○、己○○、周榮森、丑○○、辰○○○、Ｈ○○
    、Ｃ○○、戊○○、地○○、申○○、Ｄ○○○、庚○○、甲○○、寅○○、柯
    博文、天○○、宙○○、Ｆ○、巳○○、宇○○、丙○○、戌○○、Ｇ○○、卯
    ○○、癸○○、子○、Ｅ○○、亥○○等人於警訊中所述相符，並有被告等於借
    款人住處外噴紅漆之彩色照片多幀附卷可稽，及於被告六人放款處所搜得之帳冊
    二十一張、一疊、行動電話十支、中文電腦記事簿三台、工作日報表一張、筆記
    本一本、借據九張、油漆一瓶、快乾膠二支、噴漆二瓶、現金一萬八千三百元、
    客戶所交付之提款卡三張、擔保支票三張、身分證六張、駕照一張、身心障礙手
    冊一張等物扣案可佐，本件事證已臻明確，被告六人犯行均堪認定，俱應依法論
    科。
二、核被告Ｉ○○、辛○○、未○○、Ａ○○、黃○○、Ｂ○○等六人所為，均係犯
    刑法第三百四十五條之以犯重利罪為常業罪、同法第三百零五條之恐嚇危害安全
    罪。被告Ｉ○○、辛○○、未○○、Ａ○○、黃○○、Ｂ○○等六人間，就前開
    犯行有犯意之聯絡、行為之分擔，均為共同正犯，應就各共犯之所為負全部責任
    。渠六人先後多次恐嚇危害安全犯行，時間緊接，手法相同，且係犯構成要件相
    同之罪名，顯係基於概括犯意而為，應依連續犯之規定以一罪論，並依法加重其
    刑。渠六人所犯常業重利、恐嚇危害安全二罪間，具有方法目的之牽連關係，應
    依刑法第五十五條之規定，從較重之常業重利罪處斷。再查被告辛○○前曾於八
    十六年間因賭博案件，經臺灣板橋地方法院判處有期徒刑三月，如易科罰金以三
    百元折算一日確定，並於八十六年七月三十日易科罰金執行完畢，此為被告辛○○所供承，復有臺灣高等法院被告全國前案紀錄表存卷可按，其受有期徒刑之執
    行完畢後五年以內再犯本件有期徒刑以上之罪，係屬累犯，應依法加重其刑。爰
    審酌被告Ｉ○○等六人年輕力盛，不思以正當途徑謀生，竟趁人缺錢紓困急迫之
    際，以顯不相當之重利貸與金錢，謀取不法之利得，復以恐嚇之手段向借款人催
    索款項，實屬非是，然被告Ｉ○○、未○○、Ａ○○、黃○○、Ｂ○○等五人並
    無前科，被告Ｉ○○為實際出資人及主要負責人、被告辛○○、未○○等二人負
    責分擔業務及分配工作、被告Ａ○○、黃○○、Ｂ○○等三人則係受指示而為、
    各被告涉案程度之輕重不同，及渠六人犯罪後均能坦承犯行、業與多數借款人達
    成和解，有和解書在卷可參，態度尚稱良好等一切情狀，分別量處如主文所示之
    刑。末查被告Ｉ○○前曾於六十五年間因犯搶奪搶劫軍法罪，經臺灣高等法院判
    處有期徒刑七年確定，於七十二年一月二十六日執行完畢，又於七十四年十一月
    十四日因過失傷害犯行，經臺灣臺北地方法院判處有期徒刑六月，如易科罰金以
    三百元折算壹日，於七十四年間易科罰金執行完畢、被告未○○、Ａ○○、黃○○、Ｂ○○等四人前則未曾受有期徒刑以上刑之宣告，此有臺灣高等法院被告全
    國前案紀錄表存卷可考，渠五人因思慮不週致犯本罪，犯後皆坦承犯行，且與大
    多數被害人達成和解，有和解書在卷可參，確具悛悔之意，經此偵、審之教訓，
    自當知所惕勉而無再犯之虞，本院綜核各情認上開對被告Ｉ○○、未○○、Ａ○○、黃○○、Ｂ○○等五人所宣告之刑以暫不執行為適當，故依涉案之輕重，併
    予宣告被告Ｉ○○緩刑三年、被告未○○、Ａ○○、黃○○、Ｂ○○各緩刑二年
    ，以啟自新。
三、扣案帳冊二十一張、一疊、行動電話十支、中文電腦記事簿三台、工作日報表一
    張、筆記本一本、借據九張、油漆一瓶、快乾膠二支、噴漆二瓶為供犯罪所用之
    物、現金一萬八千三百元為犯罪所得之物，且均為被告Ｉ○○所有，併就被告Ｉ
    ○○及其餘共犯部分宣告沒收。至另扣案之客戶提款卡三張、擔保支票三張、客
    戶身分證六張、客戶駕照一張、客戶身心障礙手冊一張等物，均係借款人留存於
    該地下錢莊之物，非屬被告等六人所有，故無庸併為沒收之諭知。
據上論斷，應依刑事訴訟法第四百五十二條、第二百九十九條第一項前段，刑法第二
十八條、第五十六條、第三百零五條、第三百四十五條、第五十五條、第四十七條、
第七十四條第一款、第二款、第三十八條第一項第二款、第三款，罰金罰鍰提高標準
條例第一條前段，判決如主文。
本案經張熙懷檢察官到庭執行職務。
中     華     民     國     八十九     年     十一     月    二十八     日
                                  臺灣士林地方法院刑事第一庭
                                      法  官  彭  幸  鳴
如不服本判決，應於判決送達後十日內，向本院提出上訴狀。
附錄本案論罪科刑法條：
刑法第三百零五條
以加害生命、身體、自由、名譽、財產之事，恐嚇他人致生危害於安全者，處二年以
下有期徒刑、拘役或三百元以下罰金。
刑法第三百四十五條
以犯前條之罪為常業者，處五年以下有期徒刑，得併科三千元以下罰金。


司法院資訊處製作；財團法人民間司法改革基金會備份。
